臺灣高等法院臺南分院民事裁定　94年度再抗字第3號
再審聲請人　甲○○
再審相對人　可口企業股份有限公司
法定代理人　乙○○
上列當事人間因確定訴訟費用額事件，再審聲請人對於中華民國
94 年3月15日本院確定裁定（93年度再抗字第11號）聲請再審，
本院裁定下：
    主  文
再審之聲請駁回。
再審聲請程序費用由再審聲請人負擔。
    理      由
一、本件聲請意旨略以：「按再審之訴形式上雖為新訴之一種，
    但實質上為前訴訟之再開或續行，對於確定裁定聲請再審，
    亦係再開或續行該裁定所由之聲請，而民事訴訟法第507條
    ，裁定已經確定而有第496條第1項、第497條之情形者，得
    準用本編（再審程序）之規定，聲請再審。」，而原裁定以
    「民法第1條其係針對民事案件中之法律關係（即民事實體
    事項）所為之規定，而裁判費用則係屬民事訴訟程序事項，
    並無民法第1條之適用，即應適用司法院 (72)廳民三字第00
    30號臺灣高等法院暨所屬法院71年法律座談會」，原裁定以
    上開司法院71年法律座談會之見解，而未予適用民事訴訟法
    第507條之規定，顯然適用法規顯有錯誤。且本院86年度再
    字第6號亦裁定，再審聲請人應依舊民事訴訟法第19條規定
    補繳裁判費，故聲請再審應徵收裁判費。綜上所述，求為廢
    棄貴院93年度再抗字第11、第4號、92年度再抗字第19號、
    第11號、第6號、91年度聲再字第8號、第6號、第4號、90年
    度聲再字第6號、再抗字第3號、89年度再字第7號、88年度
    再字第24號、87年度再字第42號、第34號、第25號、第1號
    、86年度再字第57號、第50號、第32號、第14號、第6號、
    85年度再字第61號、第20號、第12號、84年度再字第32號、
    第16號、83年度再字第32號、82年度抗字第390號及臺灣臺
    南地方法院82年度聲字第394號裁定，並依職權另補繳所積
    欠各法院之裁判費及再審聲請人郵費、狀紙費等語。
二、查本件再審聲請人係對本院93年度再抗字第11號確定裁定聲
    請再審，雖其一併請求廢棄先前歷次各裁定，惟該請求係以
    其對本院93年度再抗字第11號確定裁定聲請再審有理由為前
    提，是本件自應先就本院93年度再抗字第11號裁定有無再審
    理由為審酌，合先敘明。
三、按確定裁定如「適用法規顯有錯誤者」，固得依民事訴訟法
    第507條準用同法第496條第1項第1款規定聲請再審，惟民事
    訴訟法第496條第1項第1款所謂適用法律顯有錯誤，係指確
    定判決所適用之法規顯然不合於法律規定，或與現存判例解
    釋相違反者而言。
  (一)再審聲請人主張按民事訴訟法第507條，裁定已經確定而有
    第496條第1項、第497條之情形者，得準用本編（再審程序
    ）之規定，聲請再審，而原裁定以「民法第1條其係針對民
    事案件中之法律關係（即民事實體事項）所為之規定，而裁
    判費用則係屬民事訴訟程序事項，並無民法第1條之適用，
    即應適用司法院 (72)廳民三字第0030號臺灣高等法院暨所
    屬法院71年法律座談會」，原裁定以上開司法院71年法律座
    談會之見解，而未予適用民事訴訟法第507條之規定，顯然
    適用法規顯有錯誤云云。惟查：
    1.聲請人於原審主張按民事訴訟法第507條「裁定已經確定
      ，而有第496條第1項或第497條之情形者，得準用本編（
      再審程序）之規定，聲請再審。」既準用再審之規定，又
      繳納裁判費用為民事訴訟開始之必備程序，是法院應依職
      權令伊補繳所積欠各法院之裁判費用及郵費、狀紙費云云
      。原裁定以：依修正民事訴訟法第77條之17第2項增訂「
      對於確定之裁定聲請再審者，徵收裁判費新臺幣一千元。
      」；又「按再審之訴形式上雖為新訴之一種，實質上則為
      前訴訟程序之再開或續行。對於確定裁定聲請再審，亦係
      再開或續行該裁定所由之聲請或聲明程序，依民事訴訟費
      用法（該法已於92年9月10日廢止）第21條之規定，自不
      予徵收費用。」（司法院 ()廳民三字第0030號臺灣高
      等法院暨所屬法院71年法律座談會參照）基此，民事訴訟
      法新修增訂前對於確定之裁定聲請再審者，係毋庸繳納裁
      判費用，是則92年度再抗字第11號、第6號、91年度聲再
      字第8號、第6號、第4號、90年度聲再字第6號、再抗字第
      3號、89年度再字第7號、88年度再字第24號、87年度再字
      第42號、第34號、第25號、第1號、86年度再字第57號、
      第50號、第32號、第14號、第6號、85年度再字第61號、
      第20號、第12號、84年度再字第32號、第16號、83年度再
      字第32號、82年度抗字第390號及臺灣臺南地方法院82年
      度聲字第394號裁定認聲請再審程序，毋庸繳納裁判費，
      於法並無不合。
    2.又再審聲請人提出本院86年度再字第6號之命其補繳裁判
      費之裁定，依上開之說明，86年度再字第6號之聲請再審
      之程序，亦屬無庸繳裁判費之程序，再審聲請人不得僅憑
      該補繳裁判費之裁定，而認定原審法院應依職權命補繳所
      積欠各法院之裁判費及郵費、狀紙費。故再審聲請人未能
      究明民事訴訟費用法（該法已於92年9月10日廢止）第21
      條規定之本旨，徒執己意謂聲請再審既係準用再審之規定
      ，需依再審程序徵收裁判費，一再對本院確定裁定聲請再
      審，併聲請依職權命補繳所積欠各法院之裁判費及郵費、
      狀紙費云云，顯有誤會。
　(二)至於再審聲請人所主張之其他事由，與本件無涉，本院無庸
  　審酌，併予說明。
四、綜上所述：再審聲請人以原確定裁定（本院93年再抗第11號
    裁定）有「適用法規顯有錯誤者」之民事訴訟法第496條第
    1項第1款之再審事由，並無理由。
五、依民事訴訟法第507條、第95條、第78條，裁定如主文。
中　　華　　民　　國　　94　　年　　6　　 月　　2　 　日
                  民事第四庭    審判長法　官　林金村
                                      法　官　胡景彬
                                      法　官　丁振昌
上為正本係照原本作成。
不得抗告。
中　　華　　民　　國　　94　　年　　6　　 月　　3 　　日
                                      書記官  黃惠美
                                                K
